【裁判字號】    89,訴,465
【裁判日期】    900814
【裁判案由】    綜合所得稅
【裁判全文】
高雄高等行政法院判決                              八十九年度訴字第四六五號
                              .
    原      告  甲○○
    訴訟代理人  丙○
    被      告  財政部台灣省南區國稅局
    代  表  人  乙○○局長
    訴訟代理人  丁○○
右當事人間因綜合所得稅事件，原告不服財政部中華民國八十九年九月二十七日台財
訴第0000000000號訴願決定，提起行政訴訟。本院判決如左：
    主  文
原告之訴駁回。
訴訟費用由原告負擔。
    事  實
甲、事實概要：
    緣原告民國（下同）八十二年度綜合所得稅結算申報，列報其所有坐落高雄市苓
    雅區○○○路六十五號、六十七號、七十一號一樓及七十一號十樓、武廟路一八
    五號之一等房屋之租賃所得，分別為新台幣（下同）六八、四００元、三四二、
    ０００元、三四、二００元、五、七００元及五九二、八００元，被告以其自行
    申報之租金收入顯較當地一般租金為低，乃分別予以調整增列租賃所得，計共增
    列租賃所得六四０、八六八元，合併其當年度綜合所得總額課稅。原告不服，循
    序提起訴願、再訴願，經行政院台八十八訴字第四六四二九號再訴願決定將原訴
    願決定及原處分均撤銷，囑由被告另為適法之處分，被告重核結果，除前開大順
    三路七十一號一樓之租賃所得，增列四０、三四五元，調整為七四、五四五元外
    ，其餘房屋租賃所得皆依原告申報數額課稅，原告不服，提起訴願，遭決定駁回
    ，乃提起本件行政訴訟。
乙、兩造聲明：
一、原告聲明：求為判決訴願決定及原處分均撤銷。
二、被告聲明：求為判決原告之訴駁回。
丙、兩造主張之理由：
一、原告起訴意旨略謂：
（一）查所得稅係分年度課稅，故應適用課稅當時（年度）之稅法，按課稅年度當時
      所得稅法施行細則第十六條第三項條文為：「本法第十四條第一項第五類第四
      款及第五款所稱當地一般租金，由當地主管稽徵機關查明報由省（直轄市）主
      管稽徵機關核定，並送財政部備查。」依據此條文規定，「當地一般租金」標
      準之認定，應分別由地方主管稽徵機關查明，報由省（直轄市）主管稽徵機關
      核定，並送財政部備查，始完成三大法定程序，顯見政府對於有關人民稅賦法
      律、規章之訂定，係何等審慎與周延。而本案被告所使用之高雄市「當地一般
      租金」，據其自稱，僅係由財政部高雄市國稅局「自行調查」、「自行核定」
      送財政部備查而已，不符上開法條之規定。且財政部高雄市國稅局僅係財政部
      之派出機關，並無權辦理該項「當地一般租金」之調查與核定之工作，則被告
      所使用之「當地一般租金」，乃屬不合法。
（二）本案高雄市苓雅區○○○路七十一號十樓，僅四、五坪之房間，借予姪女婿暫
      住二個月，被告亦予設算租金課稅，原告既無收取租金之事實，被告課稅不符
      按實課稅之原則，顯不合法。
（三）綜上所述，訴願決定及原處分為不合法，請判決予以撤銷。
二、被告答辯意旨略謂：
（一）查「當地一般租金」，依所得稅法施行細則第十六條第三項規定，係由當地主
      管稽徵機關查明報由省（直轄市）主管稽徵機關核定後，送財政部核備，案關
      本年度房屋及土地「當地一般租金」標準，業經財政部高雄市國稅局查明、核
      定，並報經財政部於八十三年二月二日以台財稅第八三一五八二五九六號函核
      備有案，是該當地租金標準業已依法定程序核備，於法並無不合。
（二）另系爭租賃所得之租賃標的物高雄市苓雅區○○○路七十一號十樓房屋，原告
      本年度綜合所得稅結算申報自行列報該屋係供信合美建設開發股份有限公司營
      業使用，出租期間為一個月，租金收入一０、０００元，被告已從其申報數核
      定在案，並未核定如原告所稱之租賃所得，是原告就此部分爭執，顯有不合。
（三）綜上所述，原告起訴為無理由，請判決原告之訴駁回。
    理  由
一、按「第五類：租賃所得及權利金所得：：：：五、財產出租，其約定之租金，顯
    較當地一般租金為低，稽徵機關得參照當地一般租金調整計算租賃收入。」及「
    本法第十四條第一項第五類第四款及第五款所稱當地一般租金，由當地主管稽徵
    機關查明報由省主管稽徵機關核定，並送財政部備查。」分別為所得稅法第十四
    條第一項第五類第五款及同法施行細則第十六條第三項所明定。又「八十二年度
    房屋及土地之當地一般租金標準如左：２高雄市部分：１住家用：依房屋評定現
    值之十八％計算。２非住家用（含營業用）：依『營業人查定營業費用標準等級
    評定表』地段等級租金標準，並經實地調查租金情況予以核定。」為財政部八十
    三年二月二日台財稅第八三一五八二五九六號函釋在案。又「綜合所得稅租賃所
    得設算核定案件，納稅人如有異議時，稽徵機關應實地調查鄰近房屋之租金作為
    核課之依據，即將設算租金與鄰近租金比較，高時改課，低時維持原核定。」為
    財政部賦稅署七十七年十一月九日台稅一發第七七０六六五八五一號函釋在案。
二、經查，原告八十二年度綜合所得稅結算申報，列報其所有坐落高雄市苓雅區○○
    ○路六十五號、六十七號、七十一號一樓及七十一號十樓、武廟路一八五號之一
    等房屋之租賃所得，分別為六八、四００元、三四二、０００元、三四、二００
    元、五、七００元及五九二、八００元之事實，為兩造所不爭執，並有八十二年
    度綜合所得稅結算申報書影本附於原處分卷可稽，堪信為真實。惟按「八十二年
    度高雄市區房屋租賃租金標準表」所載，原告所申報之租賃所得，顯較當地一般
    租金為低，被告乃參照當地一般租金調整計算租賃收入予以調整，且原告亦無法
    提供當年度租賃契約以供憑核調查，再「八十二年度高雄市區房屋租賃租金標準
    表」，係由高雄市國稅局經實地調查當地一般租金後報財政部核備，亦為兩造所
    不爭執，並有財政部八十三年二月二日台財稅第八三一五八二五九六號函附卷可
    稽。「當地一般租金」標準之訂定，依所得稅法施行細則第十六條第三項之立法
    目的，乃係為追求租稅之公平。因此，從法之目的性解釋，該法所要求之重點在
    於稅捐稽徵機關於訂定「當地一般租金」標準時，應依照當年度經濟狀況及房屋
    租賃市場行情，實地進行調查，而不得不問年度、地區、經濟狀況如何不同，概
    按房屋評定價格，以固定百分比，推計租金所得，司法院釋字第第二一八號、三
    六一號解釋即此意旨，況且綜合所得稅係屬國稅，國稅局即為當地之稅捐機關，
    是本案系爭「八十二年度高雄市區房屋租賃租金標準表」既經高雄市國稅局於實
    地調查當地租金情況後始加以訂定，其程序並無不合，核與立法目的相符，並達
    到憲法所要求之正當法律程序原則，且同時兼顧稅捐公平原則與憲法保障人民財
    產權之精神，自無不法侵害原告權利之處，原告主張，即無理由。
三、至系爭高雄市○○○路七十一號十樓部分，原告於結算申報書自行申報承租人為
    信合美建設開發股份有限公司，收入總額一０、０００元，扣除必要費用及成本
    後所得總額為五、七００元，有綜合所得稅結算申報書在卷可憑。從而，被告依
    原告自行申報之所得額進行課稅，即無不合。原告辯稱該部分僅四、五坪之房間
    ，借予姪女婿暫住二個月，並無收取租金云云，為不足採
四、綜上所述，原告八十二年度綜合所得稅結算申報，列報前開系爭房屋之租賃所得
    ，被告以其自行申報之租金收入顯較當地一般租金為低，依所得稅法第十四條第
    一項第五類第五款規定分別予以調整增列租賃所得，計共增列租賃所得六四０、
    八六八元，合併其當年度綜合所得總額課稅。嗣經原告一再訴願，被告重核結果
    ，除系爭大順三路七十一號一樓之租賃所得，增列四０、三四五元，調整為七四
    、五四五元外，其餘房屋租賃所得皆依原告申報數額課稅，並無不合，訴願決定
    予以維持，亦無違誤，原告起訴意旨，為無理由，應予駁回。
據上論結，本件原告之訴為無理由，爰依行政訴訟法第一百九十五條第一項後段、第
九十八條第三項前段，判決如主文。
中      華      民      國      九十    年      八      月      十四    日
                                高雄高等行政法院第三庭
                                            審判長法官  邱政強
                                            法      官  蘇秋津
                                            法      官  戴見草
右為正本係照原本作成。
如不服本判決，應於判決送達後二十日內向本院提出上訴書狀，其未表明上訴理由者
，應於提起上訴後二十日內向本院提出上訴理由書（須按對造人數附繕本）；如於本
判決宣示或公告後送達前提起上訴者，應於判決送達後二十日內補提上訴理由書（須
附繕本）。未表明上訴理由者，逕以裁定駁回。
提起上訴應預繳送達用雙掛號郵票七份（每份三十四元）。
中      華      民      國      九十    年      八      月      十四    日
                                            法院書記官  藍慶道


司法院資訊處製作；財團法人民間司法改革基金會備份。
